臺灣宜蘭地方法院行政訴訟判決
111年度交字第14號
原      告  陳家林  
被      告  交通部公路總局臺北區監理所

代  表  人  黃鈴婷  
上列當事人間交通裁決事件，原告不服被告民國111年1月22日北
監宜裁字第43-ZBA380584號裁決（下稱原裁決），提起行政訴訟
，本院判決如下：
    主  文
原告之訴駁回。
訴訟費用新臺幣叁佰元由原告負擔。
    事實及理由
壹、程序事項：
一、被告之代表人於訴訟進行中由梁郭國變更為黃鈴婷，業已聲
    明承受訴訟，核無不合，應予准許。
二、本件係交通裁決事件之裁判，相關卷證資料已由兩造知悉並
    表示意見，因事證明確，依行政訴訟法第237條之7規定，不
    經言詞辯論逕行裁判。
貳、實體事項：
一、事實概要：
　　內政部警政署國道公路警察局第二公路警察大隊楊梅分隊（
    下稱舉發機關）以原告於110年8月15日19時52分許，駕駛訴
    外人即車主豪泰汽車客運股份有限公司所有車牌號碼000-00
    0號營業大客車（下稱系爭車輛），行經國道1號南向91.9公
    里處，因有「汽車行駛高速公路未依規定與前車保持安全距
    離」之違規行為（下稱系爭違規行為），為民眾於同年8月1
    6日檢具行車紀錄器錄影資料提出檢舉。舉發機關查核後，
    依道路交通管理處罰條例（下稱處罰條例）第33條第1項第2
    款規定，以110年9月1日國道警交字第ZBA380584號舉發違反
    道路交通管理事件通知單（下稱系爭舉發單）逕行舉發。原
    告不服舉發，經被告函由舉發機關查復，仍認違規事實明確
    ，嗣系爭車輛車主申請辦理違規轉歸責駕駛人即原告，被告
    乃依處罰條例第33條第1項第2款、（第63條第1項第1款）及
    第85條第1項規定，以原裁決裁處原告罰鍰新臺幣(下同)6,0
    00元，並記違規點數1點。原告仍不服，提起本件訴訟，請
    求撤銷原裁定。
二、原告起訴請求撤銷原裁決，主張：
㈠、國道法規大型車除超車外一律行駛最外側車道(遇事故、塞車
    除外)，公司也明文規範司機，嚴禁超速(時速100公里)保持
    安全車距，嚴禁任意變換車道，違者記大過扣薪，累犯開除
    。開1趟台北至新竹間才200多元薪資，怎敢違反，加上家母
    臥病在床，經濟壓力甚重。前方小客車在塞車路段前，一直
    行駛於外車道，且車速80公里以下，不知為何當其駕駛系爭
    車輛切換至中線車道要超越，小客車立即加速並不讓，其只
    能減速切換回外車道，該小客車見系爭車輛於後方，卻又立
    即減速踩剎車，多次故意阻擋。
㈡、依舉發機關所附照片，原告駕駛系爭車輛原與中線車道距僅2
    0公尺左右，原本前車車距保持50公尺以上安全車距，突遭
    中線車道小客車急右切入危險駕駛行為，對原告車上乘客安
    全造成極度危險威脅。閃大燈是提醒該小客車危險駕駛行為
    已造成原告車上乘客安全威脅，反被舉發逼車，未保持安全
    車距實感無奈。而畫面中所有車輛均未保持10公尺以上車距
    ，大型車就得受罰有違公正。
㈢、依據憲法法規(一罪一罰條例)，同時、同地點舉發開2張以上
    罰單亦是違憲，且原告本是受害反被罰。　　
三、被告答辯聲明請求駁回原告之訴，答辯意旨：　
㈠、據舉發機關查復略以（如證物7）：「⑴、有關國道警交字第Z
    BA380507號違規單部分，案經審視檢舉人提供影像，旨揭車
    輛於違規時地，以密集閃爍燈光多次(影像時間28秒開始）
    逼迫前方車輛讓道屬實。⑵、系爭舉發單部分，參以汽車行
    駛高速公路不得低於時速60公里，大型車行駛高速公路前後
    兩車間之行車安全距離，在正常天候狀況下，至少為40公尺
    (60減20) ，本案被檢舉車輛均未與前方他車輛保持安全距
    離及間隔應屬甚明（按路面車道線為白虛線，段長4公尺 ，
    間距6公尺），爰依罰條例第33條第1項第2款未保持安全距
    離之規定 ，舉發系爭車輛違規行為。⑶、本案係二以上違規
    行為，爰按規定分別舉發。」。
㈡、原告駕駛系爭車輛於110年8月15日19時52分行經國道1號南向
    91.9公里處，遭民眾檢舉，並經舉法機關依罰條例第33條第
    1項第2款填製系爭舉發單，於收受通知單後(110年10月8日
    郵寄送達)，期間本人或代理人未提出書面或網路申訴平台
    陳述至已逾應到案日60日以上，致遭裁決應處罰6,000元罰
    鍰並記違規點數1點。經審視違規影像：違規車輛於19點51
    分57秒時準備右切至外側車道、19點52分1秒時可見外側車
    道前方已有1輛小客車(此時違規車輛未完全進入車道)、待
    違規車輛完全進入外側車道時距離前方小客車甚近(不足20
    公尺)、19點52分5秒時違規車輛開始連續閃爍3次燈光、19
    點52分13秒時原告所述紅車於此時才進入外線車道、19點52
    分23秒時違規車輛又多次閃爍燈光。
四、本院之判斷：　　
㈠、本件舉發機關以民眾檢舉系爭車輛駕駛人有系爭違規行為，
    經查核屬實而開立系爭舉發單舉發，經原告表示不服，被告
    函請舉發機關查證仍認屬實，而為原裁處之情，有系爭舉發
    單、車主提供駛車憑單、舉發機關與被告間查核函件、採證
    影像光碟及原裁決在卷可按（見本院卷第24至33頁），上開
    證據，均足為本件認定之依憑。
㈡、按汽車行駛於高速公路、快速道路或設站管制之道路，不遵
    使用限制、禁止、行車管制及管理事項之管制規則而有未保
    持安全距離者，處汽車駕駛人3,000元以上6,000元以下罰鍰
    。汽車駕駛人有下列各款所列條款之一者，除依原條款處罰
    鍰外，並予記點：一、有第33條第1項、第2項、…情形之一
    者，各記違規點數1點。處罰條例第33條第1項第2款、第63
    條第1項第1款定有明文。次按高速公路及快速公路交通管制
    規則第6條，係就汽車行駛高速公路及快速公路，前後兩車
    間之行車安全距離為規範，其第1項第2款規定：「大型車：
    車輛速率之每小時公里數值減20，單位為公尺」。又依道路
    交通標誌標線號誌設置規則(下稱設置規則)第182條規定可
    知，車道線虛、實合計一組為10公尺；而以汽車行駛高速公
    路不得低於時速60公里之規定，大型車行駛高速公路前後兩
    車間之行車安全距離，在正常天候狀況下至少為40公尺(60-
    20=40)。
㈢、經查：
１、本件經本院就採證影像光碟勘驗結果如下：　　
　  檔案名稱:FAA-166.MOV
    時間長度為53秒
    影片內容為行車紀錄器畫面
    影片開始下方標示19：51：36  08/15/2021
          19：51：39-19：51：57  
    車牌「FAA-166」紅色營業大客車(即系爭車輛)行駛高速公
路中線。　
　　19：51：57 系爭車輛開始變換車道至外側車道。 
　　    19：52：01 系爭車輛進入外側車道，緊接在一輛自小
客車(以下簡稱系爭前車)後方。 
　　    19：52：05 系爭車輛車頭與前方自小客車尾間距離僅
約一組白虛線(10公尺)距離。 
　　 
　　
　　19：52：06-19：52：11 系爭車輛持續以與系爭前車僅約一
    組白虛線距離(10公尺)行駛，其間並連續向該車閃遠光燈多
    次。
　　
　　
19：52：23-19：52：26 系爭車輛持續以與系爭前車不到10公尺
　　距離前進，又連續向前車閃遠光燈多次。
　　 
　　19：52：29至影片結束
　  系爭車輛持續未與前車保持安全距離行駛。　
２、對於上開影像內容，兩造無爭執，則由上開影像可知，當時
    為夜間，有道路及行車燈光、視距良好，且行經之路段車流
    順暢，並無車輛壅塞導致無法保持安全車距情事。然由上開
    影像19:52:01系爭車輛自中間車道變換至外側車道後，即緊
    接在系爭前車後方，持續保持以約僅一組白虛線距離(10公
    尺)前進，直至19:52:29影像結束，以系爭車輛為營業大客
    車，依高速公路及快速公路交通管制規則第6條規定，在高
    速公路行駛應至少保持40公尺之安全距離，顯然系爭車輛確
    有未與前車保持安全距離之情形，原告確有系爭違規行為至
    明。至原告所主張原本(在中間車道時)與前車保持保持50公
    尺以上安全車距，突遭中線車道自用小客車自右急切入危險
    駕駛行為之情，縱然屬實，亦非其可於變換至外側車道後持
    續約28秒間以約僅10公尺距離於系爭前車後方，不保持安全
    距離行駛之合理正當理由。更況依上開影像所示，原告系爭
    車輛後方並無其他車輛緊貼於後，致原告無法稍稍減速拉出
    與前車間適當安全距離情事；並以原告當時非僅未圖拉出適
    當車距，反係連續向系爭前車閃遠光燈，似試圖促使系爭前
    車讓道或加速之情，其主觀上有不保持安全距離行駛之違規
    意思甚為明確，所為主張自不可採。
３、至於原告主張同時地舉發開2張以上罰單，一行為二處罰違憲
    云云，並提出被告原裁決及北監宜裁字第ZBA380507號裁決
    書(見本院卷第71、73頁)為證；惟依上開影像顯示，原告當
    時除有本件「汽車行駛高速公路未依規定與前車保持安全距
    離」之系爭違規行為外，尚有「汽車行駛高速公路連續變換
    燈光迫使前車讓道」之違規行為，則被告就後者另以北監宜
    裁字第ZBA380507號裁決書裁罰，並無一行為二處罰情形，
    原告此部分主張，亦無理由至明。
五、綜上所述，本件原告之系爭違規行為事實明確，舉發機關據
    以舉發，並無何違法或不當可言，被告本於舉發事實，依處
    罰條例第33條第1項第2款、第63條第1項第1款及第85條第1
    項規定及違反道路交通管理事件統一裁罰基準及處理細則之
    規定，裁處原告如原裁決所示，亦無違法或不當之處，原告
    猶執陳詞指摘原裁決不當，請求撤銷，為無理由，應予駁回
    。　　
六、本件事證已臻明確，兩造其餘攻擊防禦方法並所提證據，經
    斟酌後認均不足影響判決結果，爰不遂一論列，併此敘明。
七、本件第一審裁判費為300元，應由原告負擔，爰併為確定訴
    訟費用額如主文第2項所示。
八、據上論結，本件原告之訴為無理由，依行政訴訟法第237條
    之7、第237條之8第1項、第98條第1項前段，判決如主文。
中　　華　　民　　國　　111 　年　　8 　　月　　29　　日
                  行政訴訟庭  法  官  張軒豪  
以上正本係照原本作成。
如不服本判決，應於判決送達後20日內，向本院提出上訴狀並表
明上訴理由（原判決所違背之法令及其具體內容或依訴訟資料可
認為原判決有違背法令之具體事實），其未載明上訴理由者，應
於提出上訴後20日內向本院補提理由書（上訴狀及上訴理由書均
須按他造人數附繕本，如未按期補提上訴理由書，則逕予駁回上
訴），並應繳納上訴裁判費新臺幣750元。
中　　華　　民　　國　　111 　年　　8 　　月　　29　　日
                               書記官  林憶蓉